【裁判字號】    98,消債清,84
【裁判日期】    981020
【裁判案由】    清算事件
【裁判全文】
                臺灣板橋地方法院民事裁定
聲  請  人  甲○○
代  理  人  鄧敏雄律師
上列當事人因消費者債務清理事件聲請清算，本院裁定如下：
    主  文
聲請人甲○○自中華民國九十八年十月二十日下午四時起開始清
算程序，並同時終止清算程序。
    理  由
一、按法院開始更生程序之裁定，應載明其年、月、日、時，並
    即時發生效力；又法院裁定開始更生或清算程序後，得命司
    法事務官進行更生或清算程序，又債務人之財產不敷清償清
    算程序之費用時，法院應裁定開始清算程序，並同時終止清
    算程序。前項同時終止清算程序之裁定得為抗告。第一項裁
    定應公告之，並送達於已知之債權人。消費者債務清理條例
    第45條第1 項、第16條第1 項前段、第85條分別定有明文。
二、本件聲請人主張：其因負債信用卡等債務合計新臺幣（下同
    ）2,378,085元，有不能清償之情事，並曾於民國（下同）9
    7年8月間提出債權人清冊，以書面向最大債權金融機構中國
    信託商業銀行請求共同協商債務清償方案，惟中國信託商業
    銀行拒絕開始協商，致協商不成立，且聲請人於協商當時無
    任何資產可供清償債務，確有不能清償之情事，爰請求裁定
    准予清算等語。
三、經查：聲請人於提出本件清算之聲請前，曾向聲請人之最大
    債權金融機構中國信託商業銀行表明協商之意思，經中國信
    託商業銀行於97年9月2日以聲請人申請文件不符規定為由退
    回其申請，此有中國信託商業銀行提出之97年9月2日前置協
    商退件通知函在卷可參，則聲請人確有依照消費者債務清理
    條例第151條第1項規定先向最大債權金融機構申請前置協商
    之事實，當堪認定。又查，依據聲請人提出之財產及收入狀
    況說明書所載內容，聲請人自陳其自97年3月起失業迄今，
    且觀諸聲請人提出之財政部臺北市國稅局97年度綜合所得稅
    各類所得資料清單，聲請人97年收入僅有68,502元，又財產
    歸屬資料清單亦顯示聲請人名下無財產，聲請人既有不能清
    償債務之虞之情形存在，又其無擔保或無優先權之債務總額
    未逾1,200萬元，復未經法院裁定開始清算程序或宣告破產
    ；此外，本件又查無債務人有消費者債務清理條例第6條第3
    項、第8條或第82條第2項所定駁回清算聲請之事由存在，雖
    聲請人對於債權金融機構所負債務含有因非必要支出而積欠
    者，但此乃其負債發生之原因，並非不准其清算之原因，則
    聲請人聲請清算，應屬有據。綜上所述，參酌本件清算程序
    之規模，堪認聲請人之財產應不敷清償清算程序之費用，爰
    依上開規定裁定開始本件清算程序，並同時終止清算程序。
四、又法院終止清算程序後，聲請人之債務並非當然免除，仍應
    由法院斟酌消費者債務清理條例有關免責之規定，例如本條
    例第133條、第134條、第135條等，依職權認定是否裁定免
    責，故法院終止清算程序後，聲請人雖有免責之機會，惟其
    財產不敷清償清算程序之費用如係因上述條例所定不可免責
    之事由所致，法院即非當然為免責之裁定，聲請人就其所負
    債務仍應負清償之責，附此敘明。
中    華    民    國    98    年    10    月    20    日
              民事第二庭    法      官  張谷輔
上為正本係照原本作成
開始清算程序之裁定不得抗告，如不服同時終止清算程序之裁定
，應於裁定送達後10日內，以書狀向本院提出抗告，並繳納抗告
費新台幣1仟元整。
本裁定已於98年10月20日下午4時公告
中    華    民    國    98    年    10    月    20    日
                            書  記  官  郭群裕

司法院資訊處製作；財團法人民間司法改革基金會備份。
